最高法院刑事判決　　　　　　九十四年度台上字第六三六八號
　　上　訴　人　甲○○
　　　　　　　　　　　　109.
　　　　　　　　丁○○
　　　　　　　　　　　　弄56.
　　　　　　　　乙○○
　　　　　　　　　　　　18號.
　　　　　　　　丙○○
　　　　　　　　　　　　131.
上列上訴人等因重傷害案件，不服台灣高等法院台南分院中華民
國九十四年八月二十四日第二審更審判決（九十四年度重上更(二)
字第三二七號，起訴案號：台灣台南地方法院檢察署八十七年度
偵字第三五六六、四０三七號），提起上訴，本院判決如下：
    主  文
原判決關於丁○○、乙○○、丙○○部分撤銷，發回台灣高等法
院台南分院。
其他上訴駁回。
    理　由
一、關於撤銷發回部分
本件原判決認定甲○○於民國八十七年一月二十四日晚間，夥同
友人即上訴人丙○○、丁○○、乙○○前往台南市○○○路觀光
城一八五號「你歌ＫＴＶ」飲酒消費，並找女公關坐檯，迄翌日
三時許，「你歌ＫＴＶ」負責人傅企輝（已於九十四年七月三十
日工作時意外死亡）應友人之請，邀同上開ＫＴＶ之公關女經理
郭蓓倩至同市○○路○段三六三之五號「北安之星ＫＴＶ」同樂
不遂而生爭執，傅企輝於推打郭蓓倩後，即隻身前往「北安之星
ＫＴＶ」會晤友人，郭蓓倩旋向因常去飲酒消費而結識之甲○○
哭訴，甲○○心生不滿，但憚於傅企輝身裁魁梧，乃偕同丙○○
、丁○○及乙○○共同基於傷害人之身體之犯意聯絡，且客觀上
均能預見毆擊他人之眼睛，足使視覺機能毀敗而失明，四人乃趨
車前往「北安之星ＫＴＶ」等候，見傅企輝到達，即聯手加以毆
打，造成傅企輝頭皮撕裂傷、左眼外傷性眼部鈍傷併外傷性視神
經病變，並因而導致左眼失明之重傷害，上訴人一行人及見傅企
輝血流滿面倒地不起，始罷手離去，案經傅企輝提出告訴等情，
因而撤銷第一審關於丁○○、乙○○、丙○○部分之科刑判決，
變更起訴法條，改判論處丁○○、乙○○、丙○○共同傷害人之
身體因而致重傷各罪刑，固非無見。
惟查：(一)審理事實之法院，對於案內與認定事實、適用法律或於
被告之利益有重大關係之一切證據，有調查之必要，且非不易調
查或不能調查，而未依法加以調查者，即有刑事訴訟法第三百七
十九條第十款所稱應於審判期日調查之證據未予調查之違法。查
原判決係依憑傅企輝之指訴及共同被告甲○○之供述為論罪之依
據。但告訴人八十七年二月二十三日於警詢中指訴，甲○○當日
率同綽號「阿凱」（事後查證係丙○○）及另二名不詳姓名之男
子共同加以毆打成傷等語。同年三月十九日當面指認上訴人等四
人時，明確指認甲○○、乙○○、丙○○有參與，丁○○有無參
與毆打，必待回想及觀看錄影帶之影像後始可確認。嗣於原審法
院九十一年八月十四日之審判期日亦指稱：當天遭甲○○、乙○
○、丙○○共同加以毆打，丁○○有無參與無法確定等語（見原
審更(1)卷第九三頁）。傅企輝從未指訴丁○○有參與毆打。即共
同被告甲○○於偵查及第一審審理中陳明：其至「北安之星ＫＴ
Ｖ」時係搭乘丁○○之車子，丁○○去停車，其先進「北安之星
ＫＴＶ」，於走至機車停放處，見傅企輝即上前質問，繼而互毆
等語（見三五六六號偵查卷第一六頁反面、第一審卷第三四頁反
面），亦未供述丁○○有參與傷害之犯行。迨原審更審後，甲○
○始陳明：本案係丁○○一人所為（見原審更(1)卷第三六、九二
、九四頁，更(2)卷第五二、九二頁）。則甲○○上開前後不一之
指訴，能否據為丁○○犯罪之依據，饒有研求之餘地。又乙○○
、丙○○參與本案之犯行，全憑傅企輝之片面指訴，尚乏佐證以
資證明。而告訴人於警詢中又陳明：其受傷後經由友人陳仁堯將
之送往奇美醫院就醫（見警卷第二頁正面），則陳仁堯為在場之
人，則該人之見聞，當有助於發見真實，似應加調查，俾明真相
。(二)依中央警察大學函文所指：血液中酒精濃度達一五六 MG\DL
時，情緒起伏大，步態不穩，肢體協調、平衡感與判斷力障礙度
升高等情；而傅企輝於案發時之血液中酒精濃度已達一五六 MG\
DL，則傅企輝有無因酒精濃度高而有精神障礙情形？其障礙之程
度有無影響辨識及觀察能力。又傅企輝為「你歌ＫＴＶ」負責人
，是否因常有飲酒而有較高之酒精容忍度；上開事項攸關傅企輝
指認之真實性，亦待調查釐清。丁○○、乙○○、丙○○上訴意
旨指摘原判決關於其等部分不當，尚非全無理由，應認該等部分
仍有撤銷發回更審之原因。
二、關於駁回上訴部分
按上訴期間為十日，自送達判決後起算，為刑事訴訟法第三百四
十九條前段所明定。本件上訴人甲○○因重傷害案件，經原審判
決後於九十四年九月二日合法送達，此有送達證書可稽，其上訴
期間因當事人居住於原審法院所在地，無在途期間可言，截至九
十四年九月十二日業已屆滿，其期間之末日又非星期日、紀念日
或其他休息日，乃延至九十四年九月十三日始行提起上訴，顯已
逾期，其上訴自非合法，應予駁回。
據上論結，應依刑事訴訟法第三百九十七條、第四百零一條，第
三百九十五條前段，判決如主文。
中　　華　　民　　國　九十四　年　 十一 　月 　十七 　日
                      最高法院刑事第六庭
                          審判長法官  莊　登　照
                                法官  洪　明　輝
                                法官  黃　一　鑫
                                法官  魏　新　和
                                法官  林　秀　夫
      本件正本證明與原本無異
                                      書  記  官
中　　華　　民　　國　九十四　年　 十一 　月　二十三　日
                                                     Y
